最高法院刑事裁定　　　　　　　　　　111年度台抗字第876號
抗　告　人　梁博盛



上列抗告人因違反毒品危害防制條例等罪定應執行刑案件，不服
臺灣高等法院臺南分院中華民國111年5月16日駁回聲明異議之裁
定（111年度聲字第348號），提起抗告，本院裁定如下：
    主  文
抗告駁回。
    理  由
按受刑人或其法定代理人或配偶，以檢察官執行之指揮為不當
  者，得向諭知該裁判之法院聲明異議，刑事訴訟法第484 條定
  有明文。此所謂「檢察官執行之指揮不當」，係指檢察官有積
  極執行指揮之違法及其執行方法有不當等情形而言。又數罪併
  罰定其應執行刑之案件，係由該案犯罪事實最後判決之法院之
  檢察官，聲請該法院裁定之，刑事訴訟法第477條第1項固有明
  文。惟已經裁判定應執行刑之各罪，如再就其各罪之全部或部
  分重複定應執行刑，均屬違反一事不再理原則，不以定刑之各
  罪範圍全部相同為限，此乃因定應執行刑之實體裁定，具有與
  科刑判決同一之效力，行為人所犯數罪，經裁定酌定其應執行
  刑確定時，即生實質確定力。法院就行為人之同一犯罪所處之
  刑，如重複定刑，行為人顯有因同一行為而遭受雙重處罰之危
  險，自有一事不再理原則之適用。故數罪併罰案件之實體裁判
  ，除因增加經另案判決確定合於併合處罰之其他犯罪，或原定
  應執行之數罪中有部分犯罪，因非常上訴、再審程序而經撤銷
  改判，或有赦免、減刑等情形，致原定執行刑之基礎已經變動
  ，或其他客觀上有責罰顯不相當之特殊情形，為維護極重要之
  公共利益，而有另定應執行刑之必要者外，法院應受原確定裁
  判實質確定力之拘束，並確保裁判之終局性。已經定應執行刑
  確定之各罪，除上開例外情形外，法院再就該各罪之全部或部
  分重複定其應執行刑，前、後二裁定對於同一宣告刑重複定刑
  ，行為人顯有因同一行為遭受雙重處罰之危險，均屬違反一事
  不再理原則，而不得就已確定裁判並定應執行刑之數罪，就其
  全部或一部再行定其應執行之刑，此為本院最近之統一見解。
  是以，檢察官在無上揭例外之情形下，對於受刑人就原確定裁
  判所示之數罪，重行向法院聲請定應執行刑之請求，不予准許
  ，於法無違，自難指檢察官執行之指揮為違法或其執行方法不
  當。
本件原裁定略以：
㈠抗告人即受刑人梁博盛所犯原裁定附件（下稱附件）一裁定附
  表所示27罪，經原審法院105年度聲字第337號裁定應執行有期
  徒刑22年6 月，併科罰金新臺幣35萬元確定；另因犯附件二裁
  定附表所示7罪，經臺灣臺南地方法院以103年度聲字第999 號
  裁定應執行有期徒刑9年6月確定，嗣由臺灣臺南地方檢察署（
  下稱臺南地檢署）檢察官執行。抗告人曾具狀請求臺南地檢署
  檢察官就附件一裁定附表編號1 至13所示之罪與附件二裁定附
  表編號5 所示之罪（下稱Ａ組），以及將附件一裁定附表編號
  14至27所示之罪與附件二裁定附表編號1至4、6、7所示之罪（
  下稱Ｂ組），向法院聲請分別定其應執行刑，惟經臺南地檢署
  檢察官以於法無據為由，於民國111年3月31日以南檢文己 111
  執聲他247字第1119022241號函否准抗告人之聲請。
㈡附件一、二之裁定於確定後已發生實質確定力，且所包含之案
  件均無因非常上訴、再審程序而撤銷改判，或有赦免、減刑，
  更定其刑等情形，致原執行刑確定裁判之基礎變動而有另定應
  執行刑之必要。且附件一、二之裁定，於定應執行時，均已經
  為抗告人調降甚多刑度，抗告人所主張之分組定刑，客觀上對
  受刑人也沒有明顯比較有利，而依附件一、二之裁定所定應執
  行刑，亦無對抗告人不利之違反不利益變更禁止情事，抗告人
  並沒有因上開裁定而遭受顯不相當責罰之特殊情形。是檢察官
  否准抗告人之請求，難認有何違法或不當之處。
㈢因認抗告人本件聲明異議並無理由，應予駁回等情。
經核原裁定所為論述，俱與卷內資料相符。揆諸首揭說明，於
  法並無不合。
抗告人之抗告意旨略稱：附件一、二裁定附表所示各罪，依法
  原得按抗告人請求之方式裁定應執行之刑，卻因檢察官以不利
  抗告人之方式，分別聲請法院定其應執行之刑，使抗告人受較
  不利之刑罰結果，顯有違數罪併罰定其應執行之刑之立法目的
  等語。
惟查：Ａ組與Ｂ組所示之罪，固分別符合刑法第50條第1 項前
  段合併處罰之規定，然依附件一、二之裁定所載，該等裁定均
  係檢察官依抗告人之請求向法院聲請，經法院審核結果，認為
  聲請正當而為裁定，係抗告人行使選擇權之結果，並非檢察官
  自行恣意選擇而分別聲請定其應執行刑。何況，附件一、二之
  裁定既已分別定其應執行之刑確定，並無原定執行刑之基礎變
  動或因客觀上有責罰顯不相當，為維護極重要之公共利益，而
  有另定應執行刑之必要，臺南地檢署檢察官基於一事不再理原
  則，拒卻抗告人請求另按Ａ組與Ｂ組重定應執行刑，原裁定駁
  回抗告人之聲明異議，均無不合。抗告意旨所指各節，或係置
  原裁定明白說理於不顧，或重執抗告人個人主觀意見而為指摘
  ，俱難憑以認定原裁定為違法或不當。
綜上，應認抗告人之抗告為無理由，予以駁回。
據上論結，應依刑事訴訟法第412條，裁定如主文。
中    華    民    國   111    年    7     月    14    日
                  刑事第四庭審判長法  官  林  立  華  
                                  法  官  謝  靜  恒  
                                  法  官  林  瑞  斌  
                                  法  官  王  敏  慧  
                                  法  官  李  麗  珠  
本件正本證明與原本無異
                                  書記官
中    華    民    國   111    年    7     月    19    日